台灣苗栗地方法院刑事判決　　　　　　　　　　　　　　九十年度易字第七三號
　　公　訴　人　臺灣苗栗地方法院檢察署檢察官
　　被　　　告　甲○○
列被告因恐嚇案件，經檢察官聲請簡易判決處刑（九十年度偵字第二四六號），本
院苗栗簡易庭審理後，認不宜以簡易判決處刑，改請移送刑事庭依通常程序審判，本
院判決如左：
    主  文
甲○○無罪。
    事  實
一、公訴意旨略以：被告甲○○自民國八十四年間某日起，乘乙○○經商急需現金周
    轉之急迫情形，陸續貸予新台幣（下同）五萬元、十萬元、四十萬元不等金額，
    其利息計算方式為：以十萬元為例，以十日為一期，每期利息一萬元，利息款於
    借款時預扣。甲○○藉此方式取得與原本顯不相當之重利（其重利部分業經台灣
    高等法院台中分院於九十年三月二十三日以八十九年度上更（一）字第四○七號
    判決徒刑四月確定），嗣於八十四年四月間，甲○○因未歸還乙○○一筆四十萬
    元債務質押本票，遂與乙○○間起爭執，甲○○竟基於恐嚇之概括犯意，自八十
    四年四月間起，至八十五年八月間，即甲○○就其與乙○○間之上開金錢債務，
    向台灣新竹地方法院提起民事訴訟期間，以打電話之方式，向乙○○恫嚇稱：「
    走路不要被車做撞倒或被石頭打到，出門要小心，會找兄弟報復你丈夫」等語，
    復向乙○○之家人戊○○、麥江送於電話中恫嚇稱：「如果在路上碰見丁○○（
    當時為乙○○之夫），會對他不利」等語，且至戊○○位於苗栗市○○路二巷三
    十號之住處，向戊○○恫嚇稱：「如不還錢，要至其妻麥江送服務之啟文國小豎
    白旗，宣揚其子丁○○借錢不還之事。」，致乙○○、戊○○、麥江送等人心生
    恐懼；甲○○並曾至丁○○位於苗栗縣公館鄉雷諾汽車經銷處之工作處所，向丁○○出言恫嚇稱：如果不還錢，回家時就要小心，會斷你腳筋等語，亦使丁○○
    心生恐懼，致生危害於安全。因認被告係涉嫌刑法第三百零五條之罪嫌。
二、按犯罪事實應依證據認定之，無證據不得推定其犯罪事實；又不能證明被告犯罪
    者，應諭知無罪之判決，刑事訴訟法第一百五十四條、第三百零一條第一項分別
    定有明文。次按認定不利於被告之事實，須依積極證據，苟積極證據不足為不利
    於被告事實之認定時，即應為有利於被告之認定，更不必有何有利之證據最高法
    院三十年上字第八一六號判例可資參照。又刑法第三百零五條之恐嚇罪，必須以
    加害生命、身體、自由、名譽、財產之事恐嚇他人，使人生畏怖心為目的，而通
    知將加惡之旨於被害人者而言（最高法院五十二年台上字第七五一號判例可資參
    照），是以惡害之通知，必須使受通知之被害人因而心生畏怖之心而有不安全之
    感覺始足以該當本罪之構成要件，迨無疑義。苟若行為人雖有上述之恐嚇行為，
    然對被害人之安全並未產生危險與實害，亦即被害人並未因此而生畏怖之心，即
    與此一要件不合，自非可以本罪相繩。至是否對被害人產生安全上之危險與實害
    ，則應以各個被害人主觀上之感受為準甚明。
三、公訴意旨認被告有上開恐嚇犯行，無非係以告訴人戊○○、乙○○、丁○○、麥
    江送指訴屬實為主要論據。惟訊據被告堅詞否認有何犯行，辯稱：與乙○○間曾
    有金錢借貸關係，曾使用存證信函催討債務，而於八十五年七月二十四日提起民
    事訴訟，乙○○惱羞成怒，於八十五年十一月十二日反告本人重利恐嚇罪，案件
    發回台灣高等法院，後因法院遺失有利證物錄音帶，應請檢察官舉證本案之證據
，證明本人於何時、何地恐嚇告訴人等，本人係中華民國救生協會教練，不是告
    訴人口中之黑道人物，並未去乙○○與丁○○位於文發路之住處向其等要錢，且
    未出言恐嚇要渠等出門小心或找兄弟尋釁，也沒找過戊○○，告訴人等所言都係
    欲加之罪，偏袒之詞等情。經查：
    （一）被告以存證信函催討債務，有其提出苗栗北苗郵局存證信函在卷可證，足
          以認定其與乙○○確有金錢糾紛之事實。而其與丁○○於八十六年七月五
          日曾因言語不和互毆而經檢察官提起公訴，亦有台灣苗栗地方法院檢察署
          八十六年偵字第二一○二號起訴書在卷，足以認定其與丁○○有過紛爭。
          而被告辯稱其為中華民國救生協會教練，雖有其提出教練證及中華民國水
          上救生員證，但並非服務證明尚難證明被告職業為何！
    （二）證人丁○○於偵查中指述稱：他到我住處恐嚇我，當時我住新東街租屋處
          ，及我搬回自治路時，與到我上班的雷諾汽車公司，當面恐嚇我，說我有
          二個小孩讀建功國小，要我一個小孩特別小心。為了打架的事，要我和解
          等情（八十七年度偵字第六八號第十頁），其中證人指述恐嚇部分係指小
          孩讀建功國小要特別小心乙節；而證人戊○○於偵查中證稱：他說要到我
          太太國小豎白旗，及到我家來鬧，就是要我還錢等語（八十七年度偵字第
          六八號第十一頁），對於被告以要到其妻服務之學校豎白旗等情，如何令
          其感到畏懼害怕？被告又於何時在何地以如何方式恐嚇其等，是否導致其
          畏懼？是否有報警或為其他處理之行為？均未具體明確指述清楚。而證人
          丙○○○於偵查中證稱：平常我上班，曾在晚上打過電話，他很兇說，我
          兒子借錢不還，他說如果在路上碰到我兒子，會對他不利等情（八十七年
          度偵字第六八號第十一頁背面），所指述係指被告會對其兒子不利。而告
          訴人乙○○於苗栗縣調查站指稱：其事後多次恐嚇我出門要小心，並揚言
          找兄弟報復我丈夫，令我全家心生畏懼等語（八十六年度偵字第一三五七
          號第十頁背面），對於被告在何地何時以如何方法報復證人之丈夫，如何
          令其心生畏懼，均無任何具體明確之指述。縱上所述，本案證人丁○○、
          戊○○、丙○○○與告訴人乙○○之指述內容並不相同，但是對於被告又
          於何時在何地以如何方式恐嚇其等，是否導致其等畏懼？是否有報警或為
          其他處理之行為？上開證人等均未具體明確指述清楚則為一致。公訴人以
          「犯罪事實，業據證人等於法務部調查局苗栗調查站初訊及本署偵查中指
          訴綦詳，四人証述互核相符」做為被告涉嫌恐嚇犯行之主要證據，承前所
          述，除有上開證詞不一致而未明確之瑕疵外；公訴人另以被告甲○○涉犯
          常業重利犯行，經台灣高等法院台中分院於九十年三月二十三日以八十九
          年度上更（一）字第四○七號判決徒刑四月確定，有該院九十年五月一日
          （九○）中分義刑成決八九上更（一）四○七字第七六九五號函及上開判
          決書在卷可資佐證，進而推論被告既以放高利貸為業，則對於借款人利息
          之收取，衡情當錙銖必較，證人乙○○、丁○○若非不堪負荷，屢遭恫嚇
          騷擾，當不致主動向苗栗縣調查站檢舉被告重利及恐嚇犯行。而認定證人
          乙○○、丁○○、戊○○與麥江送等人之證詞，應非子虛，當可採信。」
          ，然查，告訴人乙○○於苗栗調查站指稱：八十四年三月間借款四十萬元
          ，利息陸續支付，迄同年底，因無法再償還，乃由我丈夫丁○○出面與邱
          某洽商，經邱某同意不再計算利息，而以分期償還本金，迄今八十五年三
          月間，我開始將該筆借款本金償清等情（八十六年度偵字第一三五七號第
          十頁），被告所為與公訴人所推論之「對於借款人利息之收取，衡情當錙
          銖必較」之情形不符，實難認定被告因前曾有涉犯常業重利經法院判刑，
          即在證人與告訴人指稱有所瑕疵情形，又欠缺電話通聯紀錄、證人、錄音
          帶等其他積極證據情形，以推論猜測之詞而認定被告有公訴人所起訴之犯
          罪事實。
    （三）至於被告及告訴人乙○○、丁○○經檢察官函請法務部調查局進行測謊鑑
          定結果，被告於陳述「渠沒有恐嚇丁○○要對麥某不利」、「渠沒有在電
          話中恐嚇乙○○」、「渠沒有恐嚇丁○○的家人」等事項時，均呈情緒波
          動之反應，研判說謊，而告訴人乙○○於陳述「甲○○有恐嚇渠」、「邱
          雲豐有恐嚇要製造交通事故對渠不利」；丁○○於陳述「甲○○有恐嚇要
          對其渠不利」、「甲○○有言語騷擾、恐嚇渠的父母」「甲○○有揚言對
          渠的家人不利」等事項時，均無情緒波動之反應，研判未說謊，固有法務
          部調查局九十一年四月十一日鑑定通知書一紙附卷可佐。惟按法務部調查
          局研判受測者是否呈說謊反應，係依據測謊機紀錄受測者，對問題關心程
          度所呈現之呼吸、血壓脈搏及皮膚電阻等生理反應來分析研判，則以受測
          者對其切身清白與否之關注，刑事案件更涉及是否須負擔刑責，其心理上
          之負擔實不免影響及呼吸、血壓等反應，故測試結果有時會因受測人之生
          理、心理因素而受影響，自難僅憑該測試結果即予遽入人罪（參考最高法
          院八十二年度台上字第三五號判決）。從而，上開法務部調查局鑑定通知
          書尚不足以認定被告有以恐嚇告訴人及上開證人之犯行。且如證人丁○○
          有所畏懼，何以丁○○與被告尚有互毆被起訴？告訴人乙○○及證人麥志
          賢、戊○○、丙○○○於聽聞被告上開言詞後，亦未立即報警，或為任何
          之救濟行為，甚且於被告提出民事訴訟後，告訴人乙○○方到苗栗縣調查
          站為本件恐嚇之告訴，其本人尚因涉嫌詐欺罪經法院判罪服刑中？是當時
          告訴人及證人於聽聞被告上揭言詞，是否有心生畏怖，誠有疑問。是本件
          純係告訴人與被告因金錢借貸未返還等問題所產生一連串以言詞反唇相激
          之事件，顯未達恐嚇罪之致生畏怖心之程度，致參照前開說明，告訴人及
          證人即未因被告之上開言詞而生畏怖之心，自與上開恐嚇罪之構成要件有
          違。是殊難僅憑告訴人及證人等片面瑕疵之指訴，即以恐嚇罪相繩，此外
          ，亦查無其他積極證據足認被告有公訴意旨所指恐嚇犯行，應認不能證明
          被告犯罪，依法應為無罪之諭知。
據上論斷，應依刑事訴訟法第四百五十二條、第三百零一條第一項，判決如主文。
本案經檢察官黃智勇到庭執行職務
中      華      民      國    九十一    年      八      月      二      日
                                臺灣苗栗地方法院刑事第二庭
                                      法  官   張 珈 禎
右正本證明與原本無異。
如不服本判決，應於判決送達後十日內向本院提出上訴狀( 應附繕本 )。
                                      書記官   黃 正 中
中      華      民      國    九十一    年      八      月      二      日
